臺灣高等法院刑事判決　　　　　　　　　　　　　九十二年度上訴字第三六０九號
　　上　訴　人
　　即　自訴人　丙○○
　　被　　　告　甲○○
　　　　　　　　乙○○
　　　　　　　　丁○○
右上訴人因被告瀆職等案件，不服臺灣桃園地方法院九十年度自字第一七六號，中華
民國九十二年七月三十一日第一審判決，提起上訴，本院判決如左：
    主  文
上訴駁回。
    理  由
一、自訴意旨略以：被告甲○○、乙○○、丁○○均係任職於桃園縣警察局楊梅分局
    刑事組之公務人員。自訴人丙○○於民國八十九年七月二十二日下午十八時三十
    分許，因牽涉另案，在該刑事組辦公室製作偵訊筆錄時，自訴人具實稟明該案情
    狀，卻非被告甲○○、乙○○、丁○○三人所欲求之結果，為達該被告等業務績
    效領取破案獎金之故，於同日晚間九時許，被告乙○○把自訴人的手銬解開，並
    脫光自訴人短袖衣服，將放置於桌上毛巾二條，先取一條纏繞自訴人左手腕後復
    行銬回手銬，再把右手銬解開，拿取另一條毛巾纏繞右手腕，被告丁○○則取二
    條藍白色系交叉編織而成的尼龍布條，走到自訴人背後，二人合力將自訴人左手
    向上提至右肩部，右手則從右肩上方處往下拉近左手處所，且隨手將右手銬銬上
    ，將二條尼龍布條，一條繫捆在手銬鏈條上，另一條繫捆於腳鐐鏈上，接著把二
    條布條另一端穿過拘留室入口門上緣之氣窗口，二人遂行合力將尼龍布條拉起，
    自訴人因受布條拉緊故而臂肩骨、肩肕帶扯痛難挨，為期減疼痛，腳尖蹬起，殷
    、童二人順勢拉得更緊至極限處固定，造成自訴人身體近似懸空狀態：被告乙○○施以拳頭捶打自訴人腹部。被告甲○○即開始詢問口供，自訴人亦稟明實情，
    奈何非渠等三人所滿意之答案，遂行變本加厲施以百般凌虐、傷害，被告乙○○
    先站起來到自訴人右側，殷、童二人用膝蓋踢擊自訴人左右外側大腿部位和拳打
    腹部和胸部，被告甲○○亦取得一支黑色圓形電擊棒加入褪去自訴人外長褲，反
    覆電擊自訴人下體，自訴人在被告渠等百般凌虐，身受荼孽之苦：在無力繼續承
    受刑求凌虐情狀下，只能任被告三人之意，配合莫虛有之供狀，以期被告三人能
    夠停止殘暴酷刑，故而本末倒置的按被告三人所擬定之筆錄捺印。直到原審法院
    開移交庭時，才請求法官讓自訴人觀看筆錄後，自訴人才得知被告等三人所擬內
    容：原審法院於九十年九月七日因八十九年度重訴字第二九號一案，進行勘驗自
    訴人在該案警訊時所錄製錄音帶，查覺該錄音帶全係被告甲○○、乙○○及丁○○渠等不肖員警，經剪輯、偽造、變造而成之證物：偵訊錄音帶本應依法隨案卷
    呈堂之重要證物，竟長達一年半的時間，受原審法院之令後，始得歷經冗長推、
    拖輾轉呈院。被告等為隱蓋所犯罪行，欲蓋彌彰，疑竇處所礙難使人折服，更質
    疑該卷錄音帶，早已受被告等變造、偽造之可能。被告等均為身充緝捕、偵查、
    解送之公務職守，然渠等意在緝獲自訴人到案後，為達渠等業務績效及破案獎金
    ，竟施以強暴、脅迫手段於自訴人身體：諸行為顯已逾越職務之必要限度，顯已
    觸犯刑法第一百二十五條第一項第二款：「有追訴或處罰犯罪職務之公務員，意
    圖取供而施強暴脅迫。」及同法第一百二十六條之一項：「有管收、解送或拘禁
    人犯之公務員，對於人犯施以凌虐。」，渠等對自訴人身體傷害部分，亦觸及刑
    法第二百七十七條第一項：「傷害人之身體或健康」，因被告係屬公務員身分，
    援引用同法第二百八十七條後段但書規定和第一百三十四條公務員加重處罰處斷
    。呈庭所附錄音帶部分，被告渠等顯已觸犯刑法第二百十一條：「偽造、變造公
    文書：」及同法第二百十三條：「公務員明知為不實之事項，而登載於職務上所
    掌之公文書：」。錄音帶援引同法第二百二十條第二項從以文書論之意義解釋之
    。又查被告等對自訴人刑求取供罪行和呈堂之錄音帶，渠等目的均係意圖使自訴
    人受刑事或懲戒處分而偽造、變造證據及使用偽造、變造之證據，亦請依刑法第
    一百六十九條第二項處斷；又被告等人為謀辦案績效，八十九年七月二十二日持
    有搜索處所載為「桃園縣楊梅鎮○○里○○○路○段二五六巷二二號」之搜索票
    至自訴人住處搜索，因無所獲，嗣由被告之一乙○○詢問自訴人：「開什麼車？
    」，並要求搜車，渠等隨即要求自訴人帶領前往附近停車處（離家約有二十公尺
    之路邊）並開啟車鎖，在未經自訴人之同意下即非法搜索自訴人之汽車，按「搜
    索票應記載左列事項：（二）應加搜索之處所、身體或物件。」，依當時有效之
    刑事訴訟法第一百二十八條第二項第二款定有明文，則有關被告等搜索自訴人之
    車輛一節，既未於搜索票內載明為搜索之範圍，而該車輛又非屬自訴人住宅內之
    物品，依法即不在該次搜索之得搜索範圍，被告等復未經自訴人之同意而逕行實
    施搜索，顯亦已構成刑法第三百零七條不依法令搜索他人車輛之違法搜索云云。
二、按犯罪事實應依證據認定之，無證據不得推定其犯罪事實，刑事訴訟法第一百五
    十四條定有明文。又認定不利於被告之事實，須依積極證據，苟積極證據不足為
    不利於被告事實之認定時，即應為有利於被告之認定，更不必有何有利之證據，
    最高法院三十年上字第八一六號著有判例可資參照。另自訴被告犯罪者，除應具
    體說明被告犯罪事實外，尚應提出適於憑以認定犯罪之證據，以為法院調查、審
    認之依據。反之，被告否認犯罪，除就自訴人所提之證據，提出反證或證明該項
    事證並非真實者外，就其本身並無如自訴人所舉之犯罪時，因此項消極未犯罪之
    事實，被告無從舉證，自不負舉證責任。
三、訊據被告甲○○、乙○○、丁○○均堅詞否認有自訴人所指上開意圖取供而施強
    暴脅迫、對於人犯施以凌虐、傷害、偽造公文書、於職務上所掌之公文書故為不
    實登載、意圖使人受刑事或懲戒處分而偽造、變造證據及使用偽造、變造之證據
    及違法搜索等犯行。被告甲○○辯稱：當初的確有扣到毒品、贓款，明確的記載
    在筆錄上，我和丙○○無冤無仇，我不需要做假筆錄，有關搜索部分檢察官有核
    發搜索票，檢察官也在分局指揮調度全案。被告乙○○辯稱：從執行搜索到搜到
    毒品，整個過程丙○○都很配合，後來到了分局我們對他也很客氣，他說要請律
    師，還拿電話給他打，整件案件查扣到足夠的證據，犯罪事實明確，我們不需要
    刑求；整個的過程都是檢察官在場指揮偵辦，有什麼證據就辦到哪裡，沒有自訴
    人所指的情事。被告丁○○則辯稱：當初所有的查扣物品都是當著丙○○面前查
    扣到的，並請他當場確認，有製作搜索扣押證明筆錄，我回來時我是負責封裝查
    扣物品，我也是再一次的經丙○○確認無誤之後才將查扣東西封裝，我們沒有必
    要刑求丙○○，而我們是在辦公室，大庭廣眾，不可能刑求，而當初這案件不是
    我們承辦，我們楊梅分局只是協助而已等語。經查：
  (一)自訴人於1.八十九年七月二十二日十八時三十分於警詢中稱：伊要請律師到場，
    伊才願接受訊問筆錄。現在是夜間二十二時五十分，伊現在已不想聘請律師到場
    ，也沒有錢可委任。伊沒有什麼意見，伊同意現在開始接受警方訊問筆錄，並請
    求明天早一點把伊移送。伊現在精神狀況良好，可以接受訊問筆錄（詳見偵字第
    一０六八九號影印卷第六頁）。2.八十九年七月二十三日九時於警詢中稱：伊第
    一次所說的筆錄，經伊親閱所講都實在（詳見偵字第一０六八九號影印卷第十六
    頁）。3.八十九年七月二十三日二十時四十分另案於偵查中稱：伊在警訊時，就
    是早上一時，有三個警員在楊梅分局對伊刑求。做筆錄的三個警員，甲○○就有
    打伊，另有二名不知名之警員打伊，伊手被用手銬銬住，雙腳被腳鍊綁住，將伊
    之雙手反銬吊在拘留所之門上吊起來，吊了十多分鐘，伊腹部及大腿都有被打，
    伊腳有被踢了一下，下體有被電擊棒電（詳見聲羈字第二七七號影印卷第五頁）
    。4.八十九年十月二十四日另案於原審法院稱：七月二十二日，是在伊第一次作
    筆錄的時候。第二次的時候沒有被刑求，但第二次的時候，警察有叫伊要跟他配
    合。伊第一次作筆錄被三個人刑求，伊被在拘留所的氣窗門口，右手在上，左手
    在下雙手反扣，用布穿過窗門將手綁起來，再用手銬銬住，但腳尖離地，懸空一
    點點，理平頭的有打伊的肚子，沒有墊東西，甲○○拿電擊棒電伊的下體，丁○○拿布條將伊綁起來，造成伊肩膀、大腿、肚子、背部均有受傷，現場除上開三
    位警員外，另外還有二位警員在場。第二次沒有被刑求，但警察有叫伊要跟他配
    合。伊的肩膀受傷，伊的肩膀現在都還沒有好，伊的肩膀、大腿受傷。伊的身體
    肚子、兩側大腿，還有背部均有受傷（詳見重訴字第二九號卷一影本第七至八頁
    ）。5.九十年六月十三日另案於原審中稱：車子的確是借給他，毒品是他放的（
    詳見重訴字第二九號卷二影本第四一頁）。6.九十一年一月十一日於原審中稱：
    八十九年七月二十二日晚上九點至十二點，他們三個人在楊梅分局刑事組拘留室
    的門口，把伊的雙手從後面反銬吊在拘留室門口，繩子繞到氣窗，乙○○、丁○○二個人用膝蓋撞伊雙腿大腿的外側，乙○○用拳頭打伊的肚子及胸部，甲○○
    到後面拿電擊棒電伊的下體，是丁○○、乙○○二個人把伊的雙手從後面反銬吊
    在拘留室門口，在吊的過程中，伊有掙扎，他們在後面把伊的皮帶拉斷掉，而且
    其中有一個人打伊的背部很多下，不曉得是那一個人，或二個人都有動手。當時
    伊的毒癮犯，人很不舒服，：：。當時伊拿鑰匙要開該部車，結果陳文智小隊長
    搶伊的鑰匙先開前駕駛座旁的門搜前面，後來又打開後行李箱，不過他打不開，
    叫伊過去開（詳見原審卷第卅七、卅九、四一頁）。7.九十一年四月十六日另案
    於本院稱：甲○○去搜索是我媽媽開門的，我家是二樓加蓋三樓的透天厝，最先
    搜索是從二樓開始的，一進去是乙○○拿搜索票說要進行搜索，警員甘秉正在房
    間有看到五十萬元又放回去，因房間很熱，然後甘秉正問我開什麼車子並開始帶
    我去搜索車子：：而且我在二樓到樓下還有碰到警察陳文智．．．（詳見原審卷
    第一五二頁）。8.九十一年四月三十日另案於本院中稱：是乙○○、丁○○在楊
    梅分局小隊辦公區的拘留所門口對伊刑求的，是乙○○、丁○○先用毛巾包住伊
    的雙手，他們二人先將伊的二手反扣，並脫掉伊的上衣，再把伊吊在居留室的門
    口，二手吊起來，但腳尖沒有離地，腳尖還可以觸到地面，然後乙○○、丁○○
    用他們的腳膝蓋頂伊的大腿，有一大片的外傷，他們二人還有打伊的胸部、腹部
    ，到最後是小隊長甲○○拿電擊棒電伊的下體，伊背部受傷，是因掙扎時才受傷
    的（詳見原審卷第一六五頁）。
  (二)被告甲○○於1.九十年三月十四日另案於原審中稱：本件是由檢察官指揮偵辦，
    從搜索到製作筆錄均在，且證物均齊備不需對自訴人逼口供，筆錄是自訴人在自
    由意識下所作的陳述，當時他很配合製作筆錄（詳見重訴字第二九號卷二影本第
    二十頁）。當初即懷疑自訴人涉嫌槍砲及毒品案件，才向檢察官聲請搜索票，所
    以搜索票才記載槍砲等有關贓證物（詳見重訴字第二九號卷二影本第廿一頁）。
    2.九十年十二月十二日另案於原審中稱：（法官問：為何不見第二次警訊筆錄錄
    音帶？）可能是疏忽掉。錄音帶切換聲音，可能是有長官或檢察官進入，先暫停
    錄音而已。因自訴人毒癮發作，所以有叫自訴人擦一擦眼淚。（法官問：為何在
    毒癮發作時作訊問？）是被告要求儘速訊問，好移送地檢署，伊等才替他作筆錄
    。自訴人在毒癮發作時，伊等有注意，但是在拘留所內情形伊並不知道（詳見重
    訴字第二九號卷二影本第六七至六八頁）。
  (三)被告乙○○於1.九十一年五月二十七日於原審中稱：打開車子後行李箱時，自訴
    人有在現場。從執行搜索到搜到毒品，整個過程自訴人都很配合，後來到了分局
    伊等對他也很客氣，他說要請律師，還拿電話給他打，整件案件查扣到足夠的證
    據，犯罪事實明確，伊等不需要刑求（詳見原審卷第一０三、一０五頁）。
  (四)證人丁○○於1.九十一年五月二十七日於原審中稱：　當伊下樓之後看見一名男
    子拿著鑰匙晃著出門，伊聽到外面有人喊丙○○過來一下，當時伊才反應過來是
    自訴人，伊就跟著走到外面，當時乙○○也跟著下樓，而乙○○請自訴人打開後
    車行李箱，結果他有看到毒品、電子秤及一袋錢，乙○○喊說有毒品，伊等都湊
    上前去看（詳見原審卷第一０六頁）。2.九十一年四月三十日於本院另案證稱：
    ．．．自訴人在製作筆錄時，伊看得到自訴人在伊等刑事組的辦公室製作筆錄，
    自訴人他對答如流，伊有看到自訴人在流鼻涕，檢察官當時是否還在刑事組的辦
    公室伊就不知道，但甲○○在做警訊筆錄時並沒有刑求自訴人，自訴人身上有無
    傷伊並不知情（詳見原審卷第一五五頁反面）。
  (五)證人陳文智1.九十年七月二十五日另案於原審中稱：八十九年七月二十九日當天
    由伊等組長帶隊連同楊梅組同仁至自訴人住處搜索，先在一、二、三樓看過後沒
    有東西，後來自訴人說要去開車，伊等其中一偵查員隨同他到車子，陸續伊等同
    仁也下去全部搜索該部車子。打開後車廂在裡面找到黑色皮箱，內有海洛因、安
    非他命、電子秤、分裝袋等物，在皮箱旁有纏身膠帶及衛生紙，刑警隊就先將毒
    品拿到旁邊去，同時戒護自訴人，再由楊梅組同仁繼續搜索他的車內．．．（詳
    見重訴字二九號卷二影本第四九至五十頁）。2.九十一年四月二十六日於原審中
    證稱：當初在屋內我沒有看到任何違禁物品或財物：我走出屋外之後在丙○○家
    外面與草湳派出所員警在講話，就看到丙○○一個人走出來，後面跟著楊梅分局
    的偵查員，我當時大聲喊那個偵查員那麼做會讓人跑掉，那個偵查員就上前跟著
    丙○○，楊梅分局小隊長及其他偵查員也跟在後面，丙○○走出屋外時，手拿著
    鑰匙，走上前他的車子後座，自己打開車內及後車廂，楊梅分局偵查員、小隊長
    跟在旁邊，是刑事組的人查到毒品：：我看到後車廂有安非他命、海洛因、膠帶
    ．．．（詳見原審卷第七一至七二頁）。3.九十一年四月三十日另案於本院中稱
    ：伊等桃園縣刑警隊是組長甘秉正帶隊，有伊與林楓堅，楊梅分局刑事組的小隊
    長甲○○及偵查員丁○○、乙○○會同到自訴人的住處搜索，是自訴人自己帶伊
    等到他的房間搜索，伊再由自訴人的母親陪同，帶伊到一、二樓看看．．．伊就
    下樓到對街的樹下警戒：：伊就看到自訴人從樓上下來，伊問自訴人他要做什麼
    ，自訴人手上有拿鑰匙說要帶警察去搜索他的車子，自訴人他說要去開車門，伊
    並要乙○○看好自訴人，當時是甲○○、乙○○去搜索自訴人車子，搜索車子有
    查到毒品、膠帶、電子秤、分裝袋等（詳見原審卷第一五五頁反面至第一五六頁
    ）。
  (六)證人甘秉正1.九十一年四月十六日另案於本院證稱：搜索票是檢察官開出來的．
    ．．線報是刑警隊的．．．在查獲以後，自訴人有帶到桃園縣警察局楊梅分局刑
    事組偵辦訊問，自訴人也有跟檢察官講話，當時自訴人在第一次八十九年七月二
    十二日晚上六時三十分有拒絕夜間訊問，自訴人就在楊梅分局刑事組的辦公室裡
    面坐，而當時承辦的同仁警員、長官、分局長、檢察官都還在辦公室。在第二次
    的晚上十點五十分時自訴人就主動要求做夜間訊問的筆錄，他說趕快訊問完畢後
    毒癮有發作，當時他有流眼淚、流鼻涕、發抖及忽冷忽熱的情形，自訴人他毒癮
    發作，但他還是要求繼續製作筆錄，因自訴人要伊等儘快製作筆錄後趕快移送地
    檢署偵辦，而錄音帶有切換的聲音，是因為有長官或檢察官過來，而本案的證據
    很明確，有毒品已扣案，伊等警方不需要刑求自訴人，伊等在訊問自訴人時他身
    上並沒有傷，自訴人身上為何有傷，伊等就不清楚（詳見原審卷第一五一頁反面
    ）。
  (七)證人龔正位醫師於九十一年五月三十日另案於本院中證稱：伊是桃園監獄看守所
    擔任醫師。自訴人入獄時，沒有毒癮發作的紀錄記載在病歷上，在病例上只有在
    八十九年七月二十四日早上九點到十點間是由主管帶到隊至醫務中心看病的紀錄
    ，自訴人主述是只有胃病，伊就開胃藥的藥簽，自訴人並沒有提到有外傷的事情
    ，伊也沒有注意到，自訴人只有看過這一次，其餘是看中醫，在病歷上看中醫的
    紀錄有在七月二十六日、還有八月的九、十六、三十、十二月十九日是看中醫的
    病歷，但中醫的病例記載的腰、左腕肩胛痛，還有推拿、拿貼布的紀錄。（法官
    提示自訴人的外傷照片，其外傷是否可以判定毒癮發件所造成的傷？傷勢係如何
    造成的？是否外力造成受傷的？）根據照片所示，應該是外力造成的，但伊等衛
    生科並沒有紀錄記載。從照片上看起來，大腿的傷只有約一至二公分的外傷（詳
    見原審卷第一六二頁反面、第一六五頁、第一六六頁反面）。
  (八)證人楊惠國於九十一年五月三十日另案於本院中稱：八十九年七月二十三日晚上
    十一點三十分自訴人入所，新收時有發現自訴人有外傷，並有照相存證，庭呈照
    片四張，是伊等戒護和在人犯入所時紀錄的，自訴人胸前有瘀青、刮傷，背部也
    有擦傷、左腳有瘀血，但自訴人入所時毒癮沒有發作，當時其精神狀況還很清醒
    （詳見原審卷第一六三頁）。
  (九)證人曾邦賢於九十一年八月二日於原審中稱：：印象中甲○○小隊長有和丙○○
    聊案情，他那一組其他成員有的人和丙○○談，有的人提示查扣的證物給丙○○
    看，最後是由王小隊對丙○○製作筆錄：：（法官問：當天丙○○被帶回分局製
    作筆錄之前以及製作筆錄過程中有無人對他刑求、脅迫或大小聲？）印象中沒有
    ．．．（詳見原審卷第一七六頁）。
  (十)證人翁弘吉於九十一年八月二日於原審中稱：．．丙○○是何人伊不知道，伊只
    知道那天其他組從別的地點帶回一個人及相關證物，那個人是否在伊回分局前就
    已經帶回去伊不太確定．．伊印象中看見他們時，他們是在做筆錄：：（法官問
    ：整個筆錄製作過程中有無人對那位被調查之人刑求、出言恐嚇或者大小聲？）
    沒有看到也沒有聽到：：（詳見原審卷第一七七至一七八頁）。
　(十一)證人陳俊誠於九十一年一月十一日於原審中稱：沒有在八十九年七月二十二日晚
    上到被告家借用小客車，當天如果是伊犯案開槍的日子，伊不可能開丙○○的車
    子犯案，不然很容易被人識破，而且會連累他（詳見原審卷第四四頁）。
  (十二)車號ＡＫ─三四九九號自小客車之車籍作業系統─集中查詢基本詳細資料影本一
    紙（詳見偵字第一０六八九號卷第十九頁）及搜索票（詳見原審卷第卅一頁）。
  (十三)楊梅分局刑事組於八十九年七月二十二日下午十六時二十分在桃園縣楊梅鎮○○○路○段二五六巷二二號實施搜索，扣得(1)海洛英五包（毛重一九０公克）；(2)
    海洛英磚一塊（毛一一一公克）；(3)安非他命九包（毛重三四二公克）；(4)電子
    秤一只；(5)分裝袋一六五個；(6)纏身腰帶一條；(7)贓款五十五萬元，此有搜索扣
    押證明筆錄影本一紙，並有ＡＫ─三四九九號自小客車照片一幀（詳見偵字第一
    ０六八九號影印卷第廿四至廿六頁）。
  (十四)臺灣桃園看守所函覆原審法院，檢送自訴人入所時之健康檢查表、內外傷紀錄表
    影本各乙份及相片四張，此有該所八十九年十一月二日，桃所澄衛字第○○七○○號函一紙在卷（詳見重訴字第二九號卷一影本第十至十六頁）。
  (十五)臺灣桃園地方法院調查審理八十九年度重訴字第二九號案而於九十年九月七日、
    九十年十二月十二日及本院調查九十一年度上訴字第七二０號案而於九十一年四
    月一日分別播放勘驗自訴人於八十九年七月二十二日下午六時三十分在楊梅分局
    接受訊問製作筆錄之錄音帶，錄音帶音質清晰，警察問題先後順序與筆錄不完全
    相符合，但自訴人回答聲音清晰平和，所回答內容大致與警訊筆錄相符。錄音之
    訊問過程中並無警員有對自訴人強暴、脅迫或其他不法取供情事，而於開始錄音
    時，警員即詢問自訴人是那裏不舒服，是否毒癮發作及錄音過程中，有數度切換
    錄音鍵之情事，於八十九年七月二十三日上午九時第二次訊問製作筆錄則未錄音
    。另本院調查九十一年度上訴字第七二０號案而於九十一年四月一日播放勘驗自
    訴人於八十九年七月二十三日偵訊錄音帶，其內容之先後順序與筆錄完全符合，
    自訴人回答聲音清晰平和，有提到被刑求等語。此有勘驗筆錄在卷（詳見重訴字
    第二九號卷二影本第五三、六三至六六頁，原審卷第一四七至一四九頁）。
  (十六)證人龔正位於九十一年五月三十日另案於本院庭呈自訴人於台灣桃園監獄衛生科
    病歷紀錄影本在卷（詳見原審卷第一六七至一六九頁反面）。
  (十七)桃園縣警察局楊梅分局回函，稱「該分局八十九年七月二十二日值日員警為偵查
    員翁弘吉、曾邦賢，現仍任職本分局刑事組，查七月二十二日全日未有偵辦其他
    刑案」（詳見原審卷第一二三頁）。
  (十八)證人翁弘吉庭呈桃園縣警察局楊梅分局刑事組勤務分配表影本（詳見原審卷第一
    八三頁）。
四、綜上：
　(一)關於意圖取供而施強暴脅迫、對於人犯施以凌虐、傷害之刑求部分：按追訴犯罪
　　職務之公務員，依刑事訴訟法第二百六十四條規定係檢察官，至依刑事訴訟法有
　　協助檢察官偵查犯罪權責之司法警察官，雖有逕行偵查犯罪，接受拘提或逮捕犯
    罪嫌疑人，但其偵查結果，僅能移送檢察官處理，並無提起公訴之權，而處罰犯
    罪職務之公務員，依刑事訴訟法規定則係法院之法官，被告甲○○、乙○○、丁○○均係桃園縣警察局楊梅分局之偵查員，為受檢察官及司法警察官之命令，偵
    查犯罪之司法警察，非屬追訴或處罰職務之公務人員，合先敘明。而自訴人因違
    反毒品危害防制條例案件為警逮捕移送台灣桃園地方法院檢察署偵訊，並經原審
    法院裁定羈押而於八十九年七月二十三日晚間十一時三十分入台灣桃園看守所時
    ，經檢視結果固有背部擦傷、前臂及前胸擦傷、大腿瘀青等傷痕，有照片四幀、
    台灣桃園看守所被告健康檢查表、台灣桃園看守所新收（借提還押）收容人內外
    傷紀錄表各乙紙（皆影本）在卷可稽。自訴人雖就前開傷痕指訴係遭被告三人刑
    求逼供所致，並詳細指述被告三人刑求之過程，惟依自訴人指訴被告三人刑求之
    手法，除以手銬將自訴人雙手反銬在後，並以繩子將自訴人吊起外，被告三人分
    別以徒手毆打、或腳頂或電擊等手法毆打自訴人，而依自訴人所述其當時身上未
    著衣物，在無任何衣物磨擦下，若僅以徒手直接毆擊自訴人之身體，按理應係皮
    下出血瘀青等傷害，然依前開照片及台灣桃園看守所新收（借提還押）收容人內
    外傷紀錄表所示，自訴人在背部、前臂及前胸之傷勢均係擦傷，顯非自訴人所述
    之刑求手法所可能導致之傷勢。再就自訴人背部之傷勢，自訴人先稱係被告其中
    一人毆打所致；後又改稱係因其掙扎所致，就背部傷勢之成因，其先後供述迥然
    不同。又就其大腿之瘀青部分，自訴人自述其遭到被告乙○○、丁○○以腳頂毆
    擊數次，造成一大片瘀青云云，惟依證人龔正位醫師檢視該照片之結論，證稱自
    訴人大腿之傷勢僅一、二公分左右之外傷，面積極小與自訴人之指述亦不一致。
    故自訴人雖詳細描述其遭被告三人刑求之手法及具體過程，惟就導致其傷勢成因
    之重要部分，先後描述不一，且依其描述遭刑求之手法，與卷附台灣桃園看守所
    新收（借提還押）收容人內外傷紀錄表所顯示之傷痕，並不相符，是自訴人所稱
    遭被告三人刑求之詞，實有嚴重瑕疵，尚難採信。另依證人龔正位之證詞及其另
    案於本院庭呈之台灣桃園監獄衛生科病歷紀錄顯示，自訴人除於八十九年七月二
    十四日因胃病至醫務中心就診外，餘五次均因腰、左腕肩胛痛等尋求中醫治療，
    此與自訴人入所時之外傷紀錄部位不同、傷勢亦不相合，是該紀錄僅能顯示自訴
    人入所後就診當時之身體病徵，實難遽為被告三人不利之認定。又自訴人於八十
    九年七月二十二日第一次製作警詢筆錄時，其間曾毒癮發作，除據製作該次警訊
    筆錄即被告甲○○供述在卷外，另有被告童校正、證人甘秉正陳述屬實，並有勘
    驗筆錄明載，被告甲○○於製作警訊筆錄前，曾詢問自訴人「是否那裡不舒服？
    把眼淚擦一擦，你是否毒品在發作？」等語，而自訴人亦不否認其當時因毒癮發
    作，人很不舒服等語，是可知自訴人於八十九年七月二十二日製作第一次警詢筆
    錄時，曾經毒癮發作。按理吸食毒品者在毒癮發作時，因心理及生理具藥物成癮
    性，導致身體疼痛難當，致吸食毒品者常不自覺地揮動四肢或扭動身體以減輕身
    體之不適感，且自訴人在拘留室內僅被銬上手銬腳鐐仍有活動的空間，是前開傷
    勢是否是自訴人毒癮發作時所導致，可能性不能排除。是尚乏積極無疑之證據以
    證明自訴人前開傷勢確由被告三人刑求所致，被告三人此部分之犯行，要屬不能
    證明。
  (二)關於警詢筆錄製作及全程連續錄音部分：按依刑事訴訟法第二百二十九條至第二
    百三十一條之規定，司法警察（官）固有調查犯罪嫌疑人犯罪情形及蒐集證據之
    職權，而得詢問犯罪嫌疑人，惟依同法第一百條之二準用同法第一百條之一第一
    項之規定，司法警察（官）詢問犯罪嫌疑人，除有急迫情況且經記明筆錄者外，
    應全程連續錄音；必要時，並應全程連續錄影。考其立法目的，在於建立詢問筆
    錄之公信力，並擔保詢問程序之合法正當；亦即在於擔保犯罪嫌疑人對於詢問之
    陳述係出於自由意思及筆錄所載內容與其陳述相符。故司法警察（官）詢問犯罪
    嫌疑人如違背上開規定，其所取得之供述筆錄，究竟有無證據能力，原應審酌司
    法警察（官）違背該法定程序之主觀意圖、客觀情節、侵害犯罪嫌疑人權益之輕
    重、對犯罪嫌疑人在訴訟上防禦不利益之程度，以及該犯罪所生之危害，暨禁止
    使用該證據對於抑制違法蒐證之效果，及司法警察（官）如依法定程序有無發現
    該證據之必然性等情形，本於人權保障與社會安全之均衡維護精神，依比例原則
    ，具體認定之。但如犯罪嫌疑人之陳述係屬自白，同法第一百五十六條第一項已
    特別規定「被告之自白，非出於強暴、脅迫、利誘、詐欺、違法羈押或其他不正
    之方法，且與事實相符者，得為證據。」，則被告在警詢之自白如係出於自由意
    思而非不正之方法，且其自白之陳述與事實相符，縱令司法警察（官）對其詢問
    時未經全程連續錄音或錄影，致詢問程序不無瑕疵，仍難謂其於警詢自白之筆錄
    無證據能力（最高法院八十八年台上字第二三三、五七六二號判決參照）。惟原
    審法院調查審理八十九年度重訴字第二九號案而於九十年九月七日、九十年十二
    月十二日播放勘驗自訴人於八十九年七月二十二日下午六時三十分在楊梅分局接
    受訊問製作筆錄之錄音帶，筆錄內所載與錄音帶錄音內容大致相符，錄音之訊問
    過程中並無警員有對自訴人強暴、脅迫或其他不法取供情事，而於開始錄音時，
    警員即詢問自訴人是那裏不舒服，是否毒癮發作及錄音過程中，有數度切換錄音
    鍵之情事，於八十九年七月二十三日上午九時第二次訊問製作筆錄則未錄音。自
    訴人確於製作第一次警詢筆錄時，曾經毒癮發作，有流眼淚、流鼻涕等身體不適
    之情形，而第一次警訊筆錄之錄音，既對於自訴人開始受訊問時有毒癮發作而不
    舒服，而警員就此詢問自訴人之情形一併錄下，警員並已就自訴人毒癮發作情形
    作處置，而其詢問過程或因自訴人毒癮發作作處置或因警局長官、檢察官到場暫
    停訊問程序而有暫停錄音情事，既係因詢問過程中，因事實上有暫停訊問之情形
    而於該暫停訊問之期間切換暫停錄音，是被告三人之辯詞，尚非無據。故不能憑
    此據以指警員有何對自訴人不法取供及偽造、變造警訊筆錄、偽造、變造警訊錄
    音帶等情事。且自訴人於查獲後確曾毒癮發作，已如前述。至於證人龔正位醫師
    及楊惠國即桃園看守所戒護科人員於原審法院院調查中雖證稱，自訴人入所時沒
    有毒癮發作之紀錄云云，惟自訴人自八十九年七月二十二日十六時製作第一次警
    訊筆錄，迄同年月二十三日十一時三十分移送檢察官偵訊，同日十七時十五分訊
    畢，並於晚間十一時三十分解送桃園看守所羈押，長達三十一小時，有警訊、偵
    訊筆錄及台灣桃園看守所新收（借提還押）收容人內外傷紀錄表影本在卷可稽，
    自難以其二人之證詞，遽認自訴人查獲後無毒癮發作之情事。另自訴人於八十七
    年七月二十二日製作第一次之警詢筆錄錄音帶，業經原審及本院調查另案（即九
    十一年度上訴字第七二０號案）二度勘驗該錄音帶，該錄音帶音質清晰，並無自
    訴人所指之剪輯、偽造、變造之情事，且本件事證已明，自無送請鑑定之必要，
    併予敘明。
  (三)關於搜索自訴人所有ＡＫ－三四九九號自小客車部分：桃園縣警察刑警隊及楊梅
    分局警員經台灣桃園地方法院檢察署檢察官指揮於八十九年七月二十二日下午六
    時許持檢察官核發之搜索票至桃園縣楊梅鎮○○○路○段二五六巷二二號自訴人
    號自用小客車內搜獲海洛因五包、海洛因磚一塊、安非他命九包、電子秤一個、
    分裝袋一六五個、纏身膠帶一條、現金五十五萬元等物，業經參與搜索之被告甲○○、乙○○、丁○○、證人甘秉正、陳文智於原審調查時陳述甚詳，並有車籍
    作業系統－集中查詢基本詳細資料、搜索票及搜索扣押筆錄影本在卷可稽。又台
    灣桃園地方法院檢察署檢察官於八十九年七月二十二日所核發之搜索票之搜索事
    項欄內記載「槍砲案等有關贓證物」，搜索處所身體或物件欄內記載「桃園縣楊
    梅鎮○○里○○○路○段二五六巷二二號」，輔以被告甲○○所供，可知警方該
    次持搜索票搜索自訴人之住處目的在查獲槍枝及或毒品等物，警方搜索之事項並
    無逾越聲請搜索之範圍。而就警方搜索地點部分，該搜索票明載搜索地點為自訴
    人之住處，自不包括自訴人停放在住處外供己使用之車輛。惟依被告丁○○所供
    、並參酌證人陳文智之證詞，可知警方於自訴人住處搜索告一段落之後，因無所
    獲，乃要求搜索自訴人所駕駛車輛，自訴人乃持自小客車鑰匙欲下樓配合搜索，
    警方搜索車輛顯經自訴人同意並主動帶同警員到其車輛停放處，自訴人亦自承係
    其帶警方至其車輛停放處搜索。惟自訴人辯稱，因其誤解搜索票所載搜索地點涵
    蓋範圍之誤認，故否認其同意搜索前開車輛之效力。惟警方於搜索被告住處時明
    白出示搜索票予自訴人，該搜索票明載搜索地點「桃園縣楊梅鎮○○○路○段二
    五六巷二二號」，係自訴人之住處，任何人均不至誤認該搜索地點可包括自訴人
    ，自訴人既同意警方前開搜索，則警方經自訴人之同意並由其帶往搜索該車，自
    無不法。縱該搜索筆錄未填載自訴人同意之事項，僅為形式上之瑕疵，不影響實
    質搜索之合法性，致影響本件搜索之效力，而指為違法搜索。被告三人被訴此部
    分之犯行，要屬不能證明。
五、原審以不能證明被告甲○○、乙○○、丁○○有何自訴人所指之犯行，諭知被告
    三人無罪之判決，核無不當。自訴人之上訴意旨仍執前詞，指摘原判決不當，請
    求撤銷改判，為無理由，應予駁回。
據上論斷，應依刑事訴訟法第三百六十八條，判決如主文。
中    華    民    國    九十三    年      一        月        三十      日
                              臺灣高等法院刑事第二十四庭
                                  審判長法  官  陳  貽  男
                                        法  官  李  世  貴
                                        法  官  陳  憲  裕
右正本證明與原本無異。
如不服本判決，應於收受送達後十日內向本院提出上訴書狀，其未敘述上訴之理由者
並得於提起上訴後十日內向本院補提理由書（均須按他造當事人之人數附繕本）。
                                        書記官  劉  育  妃
中　　　華　　　民　　　國　　九十三　　年　　　二　　　月　　　四　　　日
